臺灣臺北地方法院刑事判決
110年度訴字第1087號
公  訴  人  臺灣臺北地方檢察署檢察官
被      告  邱明鴻




上列被告因詐欺案件，經檢察官提起公訴（110年度偵字第5242
號），本院判決如下：
    主  文
邱明鴻犯三人以上共同詐欺取財罪，處有期徒刑壹年壹月。
未扣案之犯罪所得新臺幣壹仟伍佰元沒收，於全部或一部不能沒
收或不宜執行沒收時，追徵其價額。
    犯罪事實
一、邱明鴻於民國109年11月間某日起，加入由涂家銘（另案由
    檢察官偵辦及法院審理）、「速凌翔」（另案通緝中），及
    其他詐欺集團成員所組成，具有持續性、牟利性之結構性組
    織（即俗稱詐欺集團，無證據證明有未滿18歲之成員，下稱
    本案詐欺集團），負責擔任收取人頭帳戶存摺、提款卡之「
    取簿手」等工作。渠等與本案詐欺集團其他成員意圖為自己
    不法之所有，基於三人以上共同詐欺取財之犯意聯絡，先由
    本案詐欺集團不詳成員「媛媛」、「財務」自109年11月12
    日起，陸續向黃庭慧誆稱：手工代工公司需兼職者提供帳戶
    購買材料，每提供1個金融帳戶，即可獲取政府補助新臺幣
    （下同）5,000元，且有電子合約書與違約金可保證帳戶安
    全云云，致黃庭慧陷於錯誤，於同年月17日凌晨0時44分許
    ，至新北市○○區○○路000○0號「7-ELEVEN中一門市」，將其
    申辦之玉山商業銀行000-0000000000號帳戶（下稱本案玉山
    帳戶）存摺、提款卡，以「7-ELEVEN交貨便」服務，寄至臺
    北市○○區○○○路0段00號1樓「7-ELEVEN長城門市」，且以LIN
    E通訊軟體將密碼傳送「財務」。邱明鴻即依「速凌翔」指
    示，於同年月18日23時42分許前往「7-ELEVEN長城門市」，
    領取裝有本案玉山帳戶存摺、提款卡之包裹，並將該包裹送
    至新北市○○區○○路00巷00號交付涂家銘（起訴書誤載為交付
    「速凌翔」，應予更正），因而獲取報酬1,500元。嗣本案
    詐欺集團將本案玉山帳戶用為人頭帳戶詐騙他人（已另由檢
    察官偵辦及法院審理），黃庭慧發現本案玉山帳戶遭警示，
    始悉受騙，復經警循線查悉上情（有關邱明鴻所涉參與犯罪
    組織罪嫌部分，因本案非其參與本案詐欺集團之多次加重詐
    欺行為中，最先繫屬於法院之案件，起訴書亦未載明論究邱
    明鴻之參與犯罪組織罪嫌，自不在本案起訴範圍）。
二、案經黃庭慧訴由臺北市政府警察局中山分局報告臺灣臺北地
    方檢察署（下稱臺北地檢署）檢察官偵查起訴。
    理  由
壹、程序部分
一、本判決下列所引用被告以外之人於審判外之陳述，檢察官、
    被告邱明鴻均同意有證據能力（本院卷第187頁），且迄言
    詞辯論終結前均未聲明異議，本院審酌上開傳聞證據製作時
    之情況，並無違法不當及證明力明顯過低之瑕疵，認以之作
    為證據要屬適當，爰依刑事訴訟法第159條之5規定，認有證
    據能力。
二、本案認定事實所引用之非供述證據，無證據證明係公務員違
    背法定程序所取得，檢察官、被告復未於言詞辯論終結前表
    示異議，依刑事訴訟法第158條之4規定反面解釋，均具證據
    能力。
貳、認定犯罪事實之理由與依據　　　　　　　　　　
一、上開犯罪事實，業據被告於警詢、偵查、本院準備程序、審
    理中均坦承不諱（偵字卷第7至21、185至188頁、本院卷第4
    6至47、190頁），核與證人即告訴人黃庭慧於警詢、偵查中
    之證述相符（偵字卷第23至25、185至188頁），並有告訴人
    與「媛媛」間、告訴人與「財務」間LINE通訊軟體對話紀錄
    、被告手機內通訊紀錄擷圖、現場暨路口監視器影像翻拍照
    片擷圖、車輛詳細資料報表、7-ELEVEN貨態查詢系統資料、
    臺灣新北地方檢察署檢察官109年度偵字第44318號起訴書、
    本院110年度審訴字第620號、臺灣新北地方法院110年度金
    訴字第768號、110年度訴字第67號、臺灣高等法院111年度
    上訴字第1337號判決可佐（偵字卷第41至101、133、171至1
    80頁、本院卷第59至75、97至126、157至167頁）。
二、依上開補強證據，已足擔保被告前揭任意性自白確與事實相
    符，應可採信。本件事證明確，被告犯行堪以認定，應予依
    法論科。
參、論罪科刑
一、共同正犯之數行為人，在合同意思範圍以內，各自分擔犯罪
    行為之一部，相互利用他人之行為，以達其犯罪目的者，即
    應對全部發生之結果，共同負責；共同正犯之成立，祇須具
    有犯意之聯絡及行為之分擔，既不問犯罪動機起於何人，亦
    不必每一階段均有參與。而現今詐欺集團藉他人求職而詐取
    金融帳戶之犯罪型態，自設立機房、招募成員、以通訊軟體
    實施詐騙、掌機指揮、收取金融帳戶資料、將金融帳戶供作
    人頭帳戶使用等階段，乃係需由多人縝密分工方能完成之集
    團性犯罪，倘其中某一環節脫落，將無法順利達成犯罪結果
    ，各該集團成員雖因各自分工不同而未自始至終參與其中，
    惟各該集團成員所參與之部分行為，仍係利用集團其他成員
    之行為，以遂行犯罪目的。其中擔任收簿手之人，既明知所
    收取之金融帳戶資料，係被害人遭詐欺所交付，其參與詐欺
    集團之組織分工，負責收取金融帳戶資料，最終目的係使詐
    欺集團順利完成詐取金融帳戶之犯罪，所為顯係基於自己共
    同犯罪之意思，事前同謀而參與集團之犯罪行為，與詐欺集
    團成員間具有犯意聯絡及行為分擔，應論以共同正犯。
二、經查，本案詐欺集團係由機房端不詳成員「媛媛」、「財務
    」，藉他人求職而以詐術訛騙告訴人交付本案玉山帳戶之存
    摺、提款卡；繼由被告受「速凌翔」指示，領取告訴人寄送
    裝有本案玉山帳戶存摺、提款卡之包裹，復由被告將該包裹
    交付另案被告涂家銘等情，業經認定如前。足見本案詐欺集
    團成員係施用詐術向他人詐取金融帳戶資料，且參與人員至
    少有3人以上，被告對此亦顯有認知。被告雖未始終參與各
    階段之犯行，然其為圖個人報酬，依本案詐欺集團成員「速
    凌翔」指示，領取告訴人所寄交之金融帳戶資料包裹，並交
    付本案詐欺集團成員即另案被告涂家銘，堪認其等係在合同
    意思範圍內，相互支援、供應彼此所需地位，而利用他人行
    為，以達共同詐欺取財目的，均應同負全責，是本案被告確
    有三人以上共同詐欺取財之犯行無訛。
三、核被告所為，係犯刑法第339條之4第1項第2款之三人以上共
    同詐欺取財罪。被告與另案被告涂家銘、「速凌翔」、「媛
    媛」、「財務」與本案詐欺集團其他不詳成員間，有直接或
    間接犯意聯絡、行為分擔，應論以共同正犯。
四、爰以行為人之責任為基礎，審酌被告正值青壯，不思循正途
    獲取經濟收入，竟與本案詐欺集團成員共同詐取告訴人之金
    融帳戶存摺、提款卡，致告訴人受有損失，所為應予非難；
    惟念及被告於偵、審中均坦承犯行，態度尚可；兼衡被告自
    述家庭經濟狀況勉持、入監前為廚師、離婚、前與爺爺、父
    親同住、需扶養未成年子女、目前該子女由爺爺照顧、國中
    肄業等生活狀況、智識程度（偵字卷第7至8頁、本院卷第19
    0頁）。復參以被告之素行（參卷附臺灣高等法院被告前案
    紀錄表，檢察官雖於起訴書主張就被告所涉於109年6月8日
    執行完畢之施用第二級毒品案件構成累犯，然未及依111年4
    月27日最高法院110年度台上大字第5660號刑事大法庭裁定
    意旨，提出被告前案紀錄表以外之相關證據，以具體指出證
    明方法，而由本院踐行調查、辯論程序，本院無從論以累犯
    並依累犯規定加重其刑。惟被告之前科、素行資料，均另由
    本院以量刑審酌事由評價即足）、犯罪之動機、目的、手段
    、在本案詐欺集團內所屬階層、分工角色、造成法益侵害程
    度；告訴人於偵、審中表明之意見、所受訟累（參卷附臺灣
    高等法院111年度上訴字第1337號判決，本院卷第157至167
    頁）、檢察官、被告就量刑所為辯論等一切情狀，量處如主
    文第1項所示之刑，以示懲儆。
肆、沒收部分：
一、犯罪所用、犯罪預備之物部分：
  ㈠刑法第38條第2項規定「供犯罪所用、犯罪預備之物或犯罪所
    生之物，屬於犯罪行為人者，得沒收之。但有特別規定者，
    依其規定」，故供犯罪所用之物，得由法官審酌個案情節決
    定有無沒收之必要。
　㈡另案（本院110年度審訴字第620號確定判決）扣案之iPhone 
    8手機1支（IMEI：000000000000000號，含門號0000000000
    號SIM卡1張）、iPhone 6s手機1支（IMEI：00000000000000
    0號，無SIM卡），為被告所有或具事實上處分權，且依序係
    供被告犯本案加重詐欺罪所用之物及預備之物，為被告於本
    院審理中坦認明確（本院卷第190頁，另參偵字卷第9至10頁
    ）。然前開手機均經本院以110年度審訴字第620號判決宣告
    沒收確定，且經臺北地檢署檢察官以111年度執沒字第566號
    執行沒收並處分完畢，有前開判決、本院公務電話紀錄、臺
    灣高等法院被告前案紀錄表可參（本院卷第67至75、147頁
    ）。該等手機既經另案宣告沒收且經執行沒收處分完畢，即
    無再於本案中宣告沒收之必要，應予指明。
二、犯罪所得部分：
　㈠犯罪所得，屬於犯罪行為人者，沒收之。但有特別規定者，
    依其規定；前2項之沒收，於全部或一部不能沒收或不宜執
    行沒收時，追徵其價額，刑法第38條之1條第1項、第3項定
    有明文。
　㈡共同正犯之犯罪所得之沒收或追徵，應就各人所分得之數額
    分別為之；所謂各人「所分得」，係指各人「對犯罪所得有
    事實上之處分權限」，法院應視具體個案之實際情形而為認
    定：倘若共同正犯各成員內部間，對於不法利得分配明確時
    ，固應依各人實際分配所得沒收；然若共同正犯成員對不法
    所得並無處分權限，其他成員亦無事實上之共同處分權限者
    ，自不予諭知沒收（最高法院109年度台上字第5044號判決
    論旨參照）。
　㈢被告因本案加重詐欺犯行所取得之本案玉山帳戶之提款卡、
    存摺，固屬其犯罪所得，惟業經交付本案詐欺集團其他成員
    ，不再具有事實上之處分權限，依首開論旨，自不予諭知沒
    收或追徵。
　㈣被告於本院準備程序中坦承：我是將本案玉山帳戶提款卡交
    給涂家銘，涂家銘再對「速凌翔」，本案有收到1,500元等
    語（本院卷第47頁），堪認被告因本案加重詐欺犯行所獲取
    之報酬為1,500元，為其犯罪所得，雖未扣案，惟仍不容其
    保有，爰依刑法第38條之1第1項前段規定宣告沒收，併依同
    條第3項規定，於全部或一部不能沒收或不宜執行沒收時，
    追徵其價額。
據上論斷，應依刑事訴訟法第299條第1項前段（依法院辦理刑事
訴訟案件應行注意事項第159點，判決書據上論結部分，僅引用
應適用之程序法條），判決如主文。
本案經檢察官徐名駒提起公訴，檢察官葉芳秀到庭執行職務。
中    華    民    國    111   年     8    月    15    日
                  刑事第十三庭  審判長法  官  鍾雅蘭
                                      法  官  郭又禎
                                      法  官  劉庭維
以上正本證明與原本無異。
如不服本判決應於收受送達後20日內向本院提出上訴書狀，並應
敘述具體理由；其未敘述上訴理由者，應於上訴期間屆滿後20日
內向本院補提理由書（均須按他造當事人之人數附繕本）「切勿
逕送上級法院」。告訴人或被害人如對於本判決不服者，應具備
理由請求檢察官上訴，其上訴期間之計算係以檢察官收受判決正
本之日期為準。 因疫情而遲誤不變期間，得向法院聲請回復原
狀。
　　　　　　　　　　　　　　　　　　　書記官  陳福華
中　　華　　民　　國　　111 　年　　8 　　月　　15　　日
附錄本案論罪科刑法條全文：
刑法第339條之4
犯第三百三十九條詐欺罪而有下列情形之一者，處一年以上七年
以下有期徒刑，得併科一百萬元以下罰金：
一、冒用政府機關或公務員名義犯之。
二、三人以上共同犯之。
三、以廣播電視、電子通訊、網際網路或其他媒體等傳播工具，
    對公眾散布而犯之。
前項之未遂犯罰之。